# 请教陈版主关于租赁业务是否构成业务合并

提问人：lyjdz 时间：2021-11-10 12:33:09
陈版您好，
背景：A与一家奶牛合作社B签订租赁合同，租赁标的物包括 （ 1 ）土地机器设备（ 2 ）生物资产牛，租赁期开始后主要管理人员由A派驻，该合作社全部收益费用均由A承担。待租赁期（ 5 年）结束后，A需还给B于相同胎次结构的牛。
问题：
（ 1 ）该业务是否构成业务合并，我们考虑已经判断奶牛养殖合作社加工处理过程是实质性，我们不确定的是于租赁是否和业务合并冲突。
（ 2 ）于业务合并前提下，支付对价（折现租金+还牛成本）与可辨认资产（使用权资产及生物资产公允价值）的差额如何确认，如确认商誉是否需要考虑减值？
谢谢陈版

回答人：chenyiwei
“业务合并”的判断标准有二，首先是要构成“业务”，其次是要取得对该业务的控制权，即具备“控制三要素”。从主帖所述情况看，所租赁的资产作为一个整体构成业务应当是成立的。但是， 5 年的租赁期是否形成“控制”，建议谨慎考虑。个人理解多数情况下是未取得控制权。
参考：《监管规则适用指引——会计类第 1 号》之“1-9 控制的判断”：
一、委托、受托经营业务
公司在判断对受托经营的业务（即标的公司）是否拥有控制时，需重点关注以下问题：
一是关于对标的公司拥有权力的认定。在判断是否对标的公司拥有权力时，除日常运营活动相关的权力外，还应当考虑是否拥有主导对标的公司价值产生重大影响的决策事项的能力和权力。例如，部分委托经营协议中约定，标的公司进行重大资产购建、处置、重大投融资行为等可能对标的公司价值具有重大影响的决策时，需经委托方同意。这种情况下，受托方不具有主导对标的公司价值产生重大影响的活动的权力，不应认定受托方对标的公司拥有权力。又如，部分委托受托经营业务中，委托方或双方并无长期保持委托关系的意图，部分委托协议中赋予当事一方随时终止委托关系的权力等。前述情况下，受托方仅能在较短或不确定的期间内对标的公司施加影响，不应认定受托方对标的公司拥有权力。
二是关于享有可变回报的认定。从标的公司获得的可变回报，不仅包括分享的基于受托经营期间损益分配的回报，还应考虑所分享和承担的标的公司整体价值变动的报酬和风险。例如，部分委托经营协议中虽然约定委托期间标的公司损益的绝大部分比例由受托方享有或承担，但若标的公司经营状况恶化则受托方到期不再续约，这表明受托方实际上并不承担标的公司价值变动的主要报酬或风险，不应认为受托方享有标的公司的重大可变回报。又如，部分委托经营协议中虽然约定受托方享有标的公司的可变回报，但回报的具体计量方式、给付方式等并未作明确约定，有关回报能否实际给付存在不确定性，根据实质重于形式的原则，也不应认定受托方享有可变回报。